【裁判字號】    91,簡上,179
【裁判日期】    920716
【裁判案由】    傷害
【裁判全文】
臺灣士林地方法院刑事判決                        九十一年度簡上字第一七九號
    上  訴  人
    即  被  告  甲○○
右列上訴人即被告因傷害案件，經本院於民國九十一年九月二十日以九十一年度簡字
第九九一號判決（聲請簡易判決案號：臺灣士林地方法院檢察署九十一年度偵字第一
四六八號），上訴人不服上開判決提起上訴，本院管轄之第二審合議庭判決如左：
    主  文
原判決撤銷。
甲○○傷害人之身體，處拘役伍拾日，如易科罰金以參佰元折算壹日。
    事  實
一、緣乙○○係李雪玉之前夫，二人離婚後，李雪玉與甲○○共同於台北市大同區○
    ○○路二五四號前擺設水果攤位，三人間為藍、李二人前婚姻所生子女及債務等
    問題，時有爭執。嗣乙○○於民國八十九年七月二十七日上午九時許，至台北市
    大同區○○○路二五四號甲○○、李雪玉經營之水果攤前，先與李雪玉發生爭執
    ，甲○○乃基於傷害之犯意與乙○○互毆（乙○○所涉傷害罪嫌，因告訴逾期而
    另為不起訴處分確定），致乙○○受有頭皮裂傷七公分×０‧二公分×０‧九公
    分之傷害。
二、案經乙○○訴由台灣士林地方法院檢察署檢察官聲請簡易判決處刑。
    理  由
一、訊之被告甲○○雖坦承於右述時地毆打告訴人乙○○，惟辯稱：當天告訴人欲毆
    打李雪玉，其前往勸架，告訴人惱羞成怒轉而毆打被告，被告出於防衛李雪玉及
    自己受不法侵害而反擊，致其與告訴人互有受傷，應屬正當防衛；且被告於毆打
    告訴人後，並非逃逸，而是主動前往民生派出所，告訴警員其水果攤被砸並與告
    訴人發生互毆云云。惟查：
    (一)右揭犯罪事實業據告訴人指訴歷歷，且有台北市立中興醫院甲種診斷證明書一
      紙在卷可稽。
    (二)被告雖於本院訊問時辯稱：其毆打告訴人係出於正當防衛之行為云云，惟查：
      1.告訴人堅詞否認當日有先出手毆打李雪玉或被告之行為。
      2.另參李雪玉於偵查中供稱「因告訴人騷擾我，甲○○才與對方互毆」，被告
        亦供稱「當時要保護李雪玉，我才出手打告訴人」等語（見九十年二月十六
        日訊問筆錄）。是依被告及李雪玉於偵查中所供，告訴人於八十九年七月二
        十七日當日並未有「先行毆打」李雪玉或被告之不法侵害行為。
      3.被告嗣於本院二審時始辯稱：當天告訴人欲毆打李雪玉，其前往勸架，告訴
        人惱羞成怒轉而毆打被告，被告出於防衛李雪玉及自己受不法侵害而反擊，
        致其與告訴人互有受傷，應屬正當防衛云云，不僅與其偵查中所供有所出入
        ，且被告迄未能舉出證據，證明當日告訴人有「先行毆打」李雪玉或被告之
        不法侵害行為。
      4.復參諸與被告同為該處攤販之證人林秋文於偵查中具結證稱「（問：八十九
        年七月二十七日上午九時，妳所見案發經過為何？）告訴人藍某先騎機車來
        ，機車放好後，告訴人先去找李雪玉，並發生爭吵，我就未再注意（當時他
        們是在騎樓吵），過一會，就有椅子丟出（未見到何人丟椅子），乙○○並
        與甲○○發生扭打，不記得他們究如何打」等語（見九十年九月六日訊問筆
        錄），足見當日告訴人與被告雖有發生扭打，但證人林秋文亦無法證明係告
        訴人先動手毆打被告。
      5.按「正當防衛必須對於現在不法之侵害始得為之：：：至彼此互毆，又必以
        一方初無傷人之行為，因排除對方不法之侵害而加以還擊，始得以正當防衛
        論。故：：：無從分別何方為不法侵害之互毆行為：：：不得主張正當防衛
        」（最高法院三十年上字第一０四０號判例參照）。綜上，本件並無證據證
        明告訴人有先毆打李雪玉或被告之不法侵害行為，則被告毆打告訴人頭部成
        傷，尚難認係出於正當防衛。被告辯稱係因正當防衛而傷人云云，尚難採信
        。
      事證明確，被告傷害犯行已堪認定，應予依法論科。
二、核被告所為，係犯刑法第二百七十七條第一項之普通傷害罪。至於被告自稱毆打
    告訴人後離開現場並非逃逸，而係因主動前往民生派出所報案並坦承與告訴人互
    毆一節，經本院向台北市政府大同分局調取民生派出所員警工作紀錄簿查核，其
    上記載「民眾報案民權西（路）二五四號前打架，前往處理，現場乙○○
    48.10.15. Ｚ000000000，住中和信義街一一五號，頭部受傷，送中興醫院，另一
    女子李雪玉50.1.22.Ｚ000000000，住民權西（路）二五四（號），稱其朋友甲○
    ○48.8.19. 將其打傷逃逸」， 並無被告前往派出所自首之記載，尚難依自首之
    規定減輕其刑，附此說明。原審認被告所犯罪證明確，予以論罪科刑，本非無見
    。惟查被告犯罪後，刑法第四十一條業於九十年一月十日修正公布，同年月十二
    日生效，修正前之刑法第四十一條規定，犯最重本刑為三年以下有期徒刑以下之
    刑之罪，而受六個月以下有期徒刑或拘役之宣告，因身體、教育、職業或家庭之
    關係，執行顯有困難者，得以一元以上三元以下折算一日，易科罰金；修正後之
    刑法第四十一條第一項前段規定，犯最重本刑為五年以下有期徒刑以下之刑之罪
    ，而受六個月以下有期徒刑或拘役之宣告，因身體、教育、職業、家庭之關係或
    其他正當事由，執行顯有困難者，得以一元以上三元以下折算一日，易科罰金。
    比較新舊法之規定，修正前後均屬得易科罰金之情形，修正前之規定既未較有利
    於被告，自應依刑法第二條第一項前段之規定，適用裁判時之新法以諭知易科罰
    金之折算標準，原判決漏未比較新舊法，容有未洽。被告上訴意旨辯稱係正當防
    衛，雖無理由，然原判決既有上開未妥之處，自應由本院予以撤銷改判。爰審酌
    被告無犯罪前科，素行尚稱良好，此有臺灣高等法院被告全國前案紀錄表存卷可
    按，且本件係因雙方爭執所引起，並參酌其犯後態度，告訴人所受傷害之程度等
    一切情狀，量處如主文所示之刑，並諭知易科罰金之折算標準，以資警惕。
三、被告經合法傳喚，無正當理由不到庭，爰不待其陳述逕行判決。
據上論斷，應依刑事訴訟法第四百五十五條之一第一項、第三項、第三百六十九條第
一項前段、第三百六十四條、第三百七十一條、第二百九十九條第一項前段，刑法第
二條第一項前段、第二百七十七條第一項、第四十一條第一項，罰金罰鍰提高標準條
例第一條前段、第二條，判決如主文。
本案經檢察官劉異海到庭執行職務
中        華        民          國    九十二    年    七    月    十六  日
                                  臺灣士林地方法院刑事第四庭
                                      審判長法  官  謝  靜  恒
                                            法  官  黃  潔  茹
                                            法  官  洪  慕  芳
右正本證明與原本無異。
本判決不得上訴。
                                            書記官  趙  彩  彤
中        華        民          國    九十二    年    七    月    十七  日
附錄本案論罪科刑法條全文：
刑法第二百七十七條第一項：
  傷害人之身體或健康者，處三年以下有期徒刑、拘役或一千元以下罰金。


司法院資訊處製作；財團法人民間司法改革基金會備份。
